臺灣高雄地方法院刑事判決　　　　　　　　　　　　　九十二年度勞安訴字第八號
　　公　訴　人　臺灣高雄地方法院檢察署檢察官
　　被　　　告　己○○○事業股份有限公司
　　被　　　告　丁○○
　　兼代表人
　　選任辯護人　李宏文
　　　　　　　　何俊墩
　　　　　　　　李玲玲
右列被告因業務過失致死等案件，經檢察官聲請簡易判決處刑（九十二年度偵字第一
三六四號），本院高雄簡易庭認不宜以簡易判決處刑，經簽准改依通常程序審理，本
院判決如左：
    主  文
己○○○事業股份有限公司、丁○○均無罪。
    理  由
一、公訴意旨略以：被告丁○○係被告己○○○事業股份有限公司（下稱萬眾公司，
    設於高雄市前鎮區○○○路二九五號）負責人（現已離職），為從事業務之人，
    本應注意公司須有符合標準之必要安全衛生設備，並確實要求並提供勞工足夠使
    用之安全帶、安全帽或鋪設安全網等安全設施，以防止其公司勞工於二公尺以上
    之高處作業有墜落、崩塌之虞者，而依當時情形又無不能注意之情事，竟疏未注
    意，致該公司勞工李昭男於民國八十九年九月三日十六時三十分許，與同事乙○○在高雄市○鎮區○○路三十二號，離地面約一層樓高之遮雨棚進行例行維修有
    線電視線路作業時，不慎於行進中踏穿遮兩棚石棉瓦而自屋頂墜落地面，並因之
    受有顱內出血之傷害，經送高雄市苓雅區邱外科醫院急救後，於同年月二十二日
    凌晨零時四十分許不治死亡。因認被告萬眾公司、丁○○均係違反勞工安全衛生
    法第五條第一項第五款規定，致發生同法第二十八條第二項第一款之職業災害，
    應分別依同法第三十一條第一項、第二項之規定處罰，被告丁○○另涉犯刑法第
    二百七十六條第二項之業務失致死罪嫌。
二、按犯罪事實應依證據認定之，無證據不得認定犯罪事實；次按不能證明被告犯罪
    者，應諭知無罪之判決，刑事訴訟法第一百五十四條第二項、第三百零一條第一
    項分別定有明文。又認定不利於被告之事實，須依積極證據，苟積極證據不足為
    不利於被告事實之認定時，即應為有利於被告之認定，更不必有何有利之證據（
    最高法院三十年上字第八一六號判例參照）。認定犯罪事實所憑之證據，雖不以
    直接證據為限，間接證據亦包括在內；然而無論直接或間接證據，其為訴訟上之
    證明，須於通常一般之人均不致有所懷疑，而得確信其為真實之程度者，始得據
    為有罪之認定，倘其證明尚未達到此一程度，而有合理之懷疑存在，無從使事實
    審法院得有罪之確信時，即應由法院諭知被告無罪之判決（最高法院七十六年度
    台上字第四九八六號判例參照）。事實審法院對於證據之取捨，依法雖有自由判
    斷之權，然積極證據不足證明犯罪事實時，被告之抗辯或反證縱屬虛偽，仍不能
    以此資為積極證據應予採信之理由（最高法院著有三十年上字第四八二號判例可
    資參照）。
三、公訴人認被告等涉有上開罪嫌，無非係以被害人李昭男之妻指述綦詳，並經證人
    乙○○證述屬實，而被害人李昭男確係因本件職業災害死亡，亦經檢察官督同法
    醫師相驗屍體無誤，有勘驗筆錄、相驗屍體證明書及驗斷書在卷足憑，為其論據
    。訊據被告丁○○堅決否認有何違反勞工安全衛生法及業務過失致死之犯行，辯
    稱：被告眾公司確有實施勞工之安全衛生教育及訓練，且伊等有配發安全帽、安
    全帶等安全設備予員工使用，本案肇因李昭男未依被告萬眾公司工作規定進行作
    業，並自為危險行為所致，伊等並無過失可言等語。
四、經查：
  (一)本件被害人李昭男係告萬眾公司所僱用，於八十九年九月三日十六時三十分許，
    至高雄市○鎮區○○路三十二號，從事有線電視線路維修作業時，因踏穿離地面
    約一層高的遮兩棚石棉瓦而墜落地面，致發生死亡之結果乙節，業據被告丁○○
    坦承不諱，核與案發時與被害人李昭男在同一處所作業之證人乙○○於本院審理
    時結證之情節大致相符，並經臺灣高雄地方法院檢察署檢察官督同法醫師相驗屬
    實，製有勘驗筆錄、相驗屍體證明書、驗斷書、相驗屍體照片在卷可稽，此部分
    事實應堪認定。然被告萬眾公司、丁○○是否因被害人李昭男發生死亡之結果，
    即應負業務過失致死及勞工安全衛生法第三十一條第一項、第二項之罪責，仍應
    視被告萬眾公司、丁○○就其施工作業場所是否有設置勞工安全衛生法第五條第
    一項所定符合標準之必要安全衛生設備及違反法定之注意義務，以資審認。
  (二)按勞工安全衛生法第五條第一項第五款規定「雇主對左列事項應有符合標準之必
    要安全衛生設備：五、防止有墜落、崩塌等之虞之作業場所所引起之危害。」惟
    何種設施始能謂為符合標準之必要安全設備，觀之勞工安全衛生設施規則第二百
    八十一條規定：「雇主對於在高度二公尺以上之高處作業，勞工有墜落之虞者，
    應使勞工確實使用安全帶、安全帽及其他必要之防護具。前項規定經雇主採安全
    網等措施者，不在此限。」可見雇主若以架設安全網、工作台之方式，供勞工作
    業者，固為已提供必要之安全設備，若未架設安全網、工作台，但命勞工使用安
    全帶、安全帽等防護具時，亦難謂非提供必要之安全防護設備。本件被告萬眾公
    司經營之業務係有線電視系統工程之設計、規劃及施工，此有被告萬眾公司之公
    司基本資料在卷可佐，而有線電視線路之維修施工，工作地點不定，且通常維修
    之時間甚短，依其工作之性質，並非長時間在固定地點作業，殊不適合架設安全
    網、工作台，而以使用安全帶、安全帽之方式較為合適，公訴人認被告等備有安
    全帶、安全帽供勞工作業時使用，仍需架設安全網或安全墊，防護措施始稱足夠
    云云，似非有據，合先敘明。又被告丁○○為被告萬眾公司之負責人，平日已對
    所僱用之勞工實施勞工安全教育，並要求勞工於工作時一定要配戴安全帽、安全
    帶及攜帶樓梯、木板，並選擇安全的地點攀爬，此據證人即被告萬眾公司工務經
    理甲○○於本院審理時結證屬實（本院九十三年一月七日審判筆錄參照），並有
    被告萬眾公司安全手冊附卷可佐，而本件事故發生時，被告萬眾公司亦有發給被
    害人安全帽、安全帶及樓梯、木板乙節，亦據證人乙○○證述明確（本院九十三
    年一月七日審判筆錄），準此，本件被告萬眾公司、丁○○既已依公司業務之性
    質，準備安全帶、安全帽等防護具供勞工使用，並於平時即要求勞工作業時務必
    佩帶上述安全器具，實難認有違反勞工安全衛生法第五條第一項第五款規定之情
    形。
  (三)又，按刑法上之過失犯，指在法律上有注意義務，事實上亦能注意，竟欠缺注意
    ，致發生一定之結果，此結果與其欠缺注意在客觀上有相當因果關係者，始足當
    之。如行為人並無注意義務或注意能力，或在客觀上非其所能注意，即難認有何
    過失可言。本件被害人李昭男係因維修有線電視線路時，未依安全規則佩戴安全
    帽、未將木板架設於石棉瓦遮雨棚上、復未擇安全之路線前進，以致不慎踩破石
    棉瓦而自遮雨棚上墜落不治死亡等情，亦據證人乙○○及住戶戊○○證述明確（
    本院九十三年一月七日審判筆錄、九十二年十月三十一日訊問筆錄），查被害人
    李昭男從事有線電視線路維修戶已有四年左右，亦據證人甲○○證述在卷，為具
    有相當工作經驗之人，其應於何時何地使用安全防護設備，被害人亦應知之甚稔
    ，無需僱主隨時在旁耳提面命，從而被告等既已提供足夠之安全防護設備於被害
    人李昭男使用，已如前述，被害人因己身之疏失而未使用上開設備，於客觀上實
    難歸責於被告，自不得謂被告丁○○對此有何作為義務之違反或對該結果有何預
    見之可能性。再者，被告丁○○為被告萬眾公司之負責人，公司內部各部門均有
    其分工，不可能均由被告丁○○躬親為之，而被害人係被告萬眾公司所僱用之技
    術員，乃接受工務經理之監督指派，已據證人甲○○陳述綦詳，被告丁○○衡無
    在場監督注意之可能，更不得課以就所有關於有線電視線路維修之工作均應負擔
    直接之業務上注意義務，職是，自無從令被告丁○○對於本件被害人李昭男死亡
    災害負業務過失之罪責。
五、綜上所述，被告萬眾公司、丁○○有既無應注意並能注意而不注意之過失情形，
    或違反勞工安全衛生法第五條第一項第五款規定，未設置符合標準之必要安全衛
    生設備情事，自難僅因被害人李昭男於右開時地作業時，墜地死亡發生職業災害
    ，即推定被告萬眾公司、丁○○必有過失，或違反勞工安全衛生法情形。此外，
    又未查得任何積極證據足以證明被告萬眾公司、丁○○有過失致死或違反勞工安
    全衛生法之犯行既不能證明被告萬眾公司、丁○○犯罪，揆諸首開說明，依法自
    應諭知被告萬眾公司、丁○○無罪之判決。
據上論斷，應依刑事訴訟法第三百零一條第一項前段，判決如主文。
本案經檢察官丙○○到庭執行職務。
中      華      民      國      九十三      年      一      月  二十    日
                                  臺灣高雄地方法院刑事第五庭
                                      審判長法  官  李政庭
                                            法  官  蘇雅慧
                                            法  官  何秀燕
右正本證明與原本無異。
如不服本判決，應於判決送達後十日內，向本院提出上訴狀。
                                            書記官  顏平國
中    華    民    國      九十三      年      一      月      二十      日
